【裁判字號】    91,交聲,1079
【裁判日期】    920121
【裁判案由】    違反道路交通管理處罰條例聲明異議
【裁判全文】
臺灣士林地方法院交通事件裁定                  九十一年度交聲字第一七九號
    原處分機關  交通部公路總局臺北區監理所
    受 處分 人  甲○○
    即 異議 人
右列受處分人因違反道路交通管理處罰條例案件，對於交通部公路總局臺北區監理所
中華民國九十一年八月二十一日所為之處分（原處分案號：北監五字第裁四０－Ａ0
0000000號），聲明異議，本院裁定如左：
    主      文
原處分撤銷。
甲○○駕駛執照吊扣期間駕車，處罰鍰新臺幣玖仟元。
    理      由
一、按交通違規事件之裁罰，性質上屬於交通行政主管機關本於職權就公法上具體事
    件所為之決定而對外直接發生法律效果之單方行政行為；關於其新舊法之適用原
    則，參酌行政法院五十六年度判字第八一號判例意旨「本件原告行為時尚在舊所
    得稅法施行期間，實體上固應適用舊法，但被告官署稽徵程序係開始於現行所得
    稅法令公布施行以後，程序上即應適用新法」所示，係採「實體從舊，程序從新
    」之原則。次按道路交通管理處罰條例雖於民國九十一年七月三日修正公布，同
    條例第九十三條並授權行政院訂定施行日期，經行政院於九十一年八月十四日以
    院臺交字第０九一００四０六七六─Ａ號函訂定同年九月一日施行。同條例第二
    十一條並未經修正。而違反道路交通管理事件統一裁罰標準及處理細則亦於九十
    一年八月三十日經交通部交路發字第０九一Ｂ００００九一號令及內政部臺內警
    字第０九一００七六二九七號令會銜修正發布全文，將法規名稱改為違反道路交
    通管理事件統一裁罰基準及處理細則，而於同年九月一日施行。然本件受處分人
    行為時之日期為九十一年七月二日，而斯時新法既尚未施行或修正，依前揭「實
    體從舊」原則，本件自應適用行為時即修正前之舊法，尚無新舊法之比較問題(
    是以下所引道路交通管理處罰條例、違反道路交通事件統一裁罰標準及處理細則
    條文均係九十一年九月一日修正施行前之舊法)，合先敘明。再按汽車駕駛人於
    駕駛執照吊扣期間駕車者，處新臺幣（以下同）六千元以上一萬二千元以下罰鍰
    ，道路交通管理處罰條例第二十一條第一項第七款定有明文。
二、本件受處分人即異議人甲○○所領有之駕駛執照，業於八十九年九月二十三日經
    臺北區監理所（下稱原處分機關）另案吊扣駕駛執照，吊扣期間應至九十年九月
    二十二日止。嗣受處分人於九十一年七月二日晚間七時三分許，駕駛Ｄ三—七一
    三二號自用小客車於臺北市○○○路與延平北路口，於交岔路口違規臨時停車，
    遭臺北市政府警察局大同分局（下稱原舉發機關）警員舉發違規臨時停車及駕駛
    執照吊扣期間駕車，並以受處分人有違反前揭修正前道路交通管理處罰條例第二
    十一條第一項第七款、第五十五條第一項第二款規定之行為逕行製單舉發將舉發
    單交受處分人當場收受，嗣受處分人於應到案日期前向原處分機關提出申訴，經
    原處分機關函轉原舉發機關查處後，仍認受處分人有前開違規行為，原處分機關
    乃改依道路交通管理處罰條例第二十一條第一項第二款領有機器腳踏車駕駛執照
    駕駛小型車及第五十五條第一項第二款於交岔路口十公尺內臨時停車之規定，於
    九十一年八月二十一日從輕裁處異議人六千元及六百元罰鍰 (受處分人對於因違
    規臨時停車被依道路交通管理處罰條例第五十五條第一項第二款裁處六百元罰鍰
    部分，業已於本院訊問時撤回異議)。
三、訊據受處分人固不否認有於右揭時地，遭員警當場舉發違規臨時停車及駕照吊扣
    期間駕車之事實，惟均矢口否認有何違反道路交通管理處罰條例第二十一條第一
    項第二款之行為，辯稱：當天係我女朋友載我去買便當，我女朋友下車去買，我
    在車上等，由於被舉發處違規拖吊很密集，所以就改坐在汽車駕駛座上，避免被
    拖吊，故並沒有實際在駕駛汽車之行為云云。惟經查：受處分人之小型車駕駛執
    照業已於本件被舉發前之八十九年九月二十三日起因另案經原處分機關吊扣，吊
    扣期間至九十年九月二十二日，有公路監理系統證號查詢汽車駕駛人列印資料附
    本院卷可稽。而受處分人被舉發當時，確係坐在本案汽車之駕駛座上，業據被告
    於本院訊問時自承在卷，且與原舉發機關北市警同分交字第０九一六二三０三九
    ００號函所載之員警舉發情形相符。則倘該車並非受處分人所駕駛，而係其女朋
    友所駕駛，而其女朋友下車去買便當，則受處分人當應坐在駕駛座以外之座位，
    始符常情。受處分人對此雖辯稱係因當地拖吊車巡邏密集，為免被直接拖吊，所
    以換至駕駛座讓拖吊車看到有人在駕駛座，比較不會被拖吊云云。然一般而言，
    若未免遭拖吊，只要有人在車上即可，何須一定要坐在駕駛座？況且，受處分人
    坐上駕駛座後，乃係將駕駛座座椅向後仰而躺下休息，亦據受處分人於本院訊問
    時供明在卷，則若係為避免拖吊而坐上駕駛座，又如何會作出如此之舉動？蓋如
    此，拖吊車取締人員將更不容易看到駕駛座有人駕駛車輛，即便看到，不也會認
    為該駕駛人將長期停留該處而更容易被拖吊？且倘受處分人係被女朋友所駕駛車
    輛載往案發地點買便當，則衡情，當應由受處分人下車購買而由其女朋友留於車
    上等待，較符合常情，何必由駕駛車輛之女朋友下車購買便當，而由非坐於駕駛
    座之受處分人移動至駕駛座，待其女朋友購買便當回來，再由受處分人移至其他
    座位？受處分人所辯，顯與經驗法則有悖。足見，當日本案汽車應係受處分人所
    駕駛者，而臨時停於案發地點。況且，交通警員製單舉發違反道路交通管理處罰
    條例所列之違規事實，本質上為行政處分，係公務員基於職務上權力，依法就特
    定之具體事件所為具有公法上效果之單方行政行為，基於公務員為公法上行為具
    有公信力之原則，該行政處分當可被推定為真正，其據以依法處分之事實認定亦
    為真正無誤，此與民事訴訟法第三百五十五條第二項規定：「文書依其程式及意
    旨得認作公文書者，推定其為真正」之情形相同，本此公信原則，乃立法者賦予
    行政機關制定違反道路交通事件統一裁罰標準及處理細則，使勤務警員得當機處
    分（如該細則第二十三條）以達其維護交通秩序、安全之行政目的，反之，若謂
    公務員一切行政行為均需預留證據以證其實，則國家行政勢必窒礙難行，據此，
    刑事訴訟法就犯罪證據有關之規定中與屬行政秩序罰之交通違規裁罰本質不合之
    部分，自不在準用之列，從而，受處分人既未就執勤警員之舉發有誤提出相關證
    據以供調查，本院經查亦無任何證據足資證明其有捏造事實違法取締之情事，則
    執勤警員本其維護通秩序、安全職責所為之舉發，自應受到合法、正確之推定。
    而受處分人所辯情節，又與常情顯不相符，則其空言否認其未當天並未駕車云云
    ，不足採信。本件事證明確，應依法裁罰。
四、綜上所述，受處分人確有前揭自用小客車駕駛執照被吊扣期間，駕駛汽車之違規
    行為，從而原處分機關依前揭道路交通管理處罰條例第二十一條第一項第二款規
    定，裁處受處分人六千元之罰鍰，固非無見，惟道路交通管理處罰條例第二十一
    條第一項第二款所謂「領有機器腳踏車駕駛執照駕駛小型車」，當係指行為人只
    有考領機器腳踏車駕照而無考領小型車駕照之情形而言，然本件受處分人係於駕
    照被吊扣期間仍駕駛小客車，自應依道路交通管理處罰條例第二十一條第一項第
    七款論處，並依違反道路交通管理事件統一裁罰標準及處理細則第四十四條第一
    項規定，因受處分人於到案日前到案而應裁處受處分人九千元之罰鍰。原處分機
    關錯引同條例第二十一條第一項第二款裁處受處分人六千元罰鍰，自有未洽。本
    件受處分人之異議雖無理由，惟原處分既有不當，自應由本院將原處分撤銷，並
    依道路交通管理處罰條例第二十一條第一項第七款、違反道路交通管理事件統一
    裁罰標準及處理細則第二條所定裁罰標準表之規定，就受處分人之違規行為裁處
    受處分人罰鍰九千元，以資適法。
五、據上論斷，應依道路交通案件處理辦法第二十條前段，裁定如主文。
中    華    民    國    九十二    年       一       月       二十一     日
                            臺灣士林地方法院交通法庭
                                法  官  王  沛  雷
右正本證明與原本無異。
如不服本裁定應於送達後五日內向本院提出抗告狀。
                                書記官  詹  志  鵬
中    華    民    國    九十二    年       一       月       二十三     日


司法院資訊處製作；財團法人民間司法改革基金會備份。
